【裁判字號】    99,家訴,184
【裁判日期】    991012
【裁判案由】    宣告分別財產制
【裁判全文】
臺灣高雄地方法院民事判決             99年度家訴字第184號
原      告  台新國際商業銀行股份有限公司
法定代理人  甲○○
訴訟代理人  乙○○
被      告  丙○○
            丁○○
上列當事人間請求宣告分別財產制事件，本院於民國99年9 月28
日言詞辯論終結，判決如下：
    主      文
被告丙○○與被告丁○○間之夫妻財產制應改用分別財產制。
訴訟費用由被告負擔。
    事實及理由
一、原告起訴主張：原告與被告丙○○間清償債務強制執行事件
    ，業獲本院89年度執字第45752 號債權憑證在案，惟被告丙
    ○○迄今未清償，計尚欠原告本金新台幣（下同）1,607,01
    9 元及自民國90年7 月17日起至清償日止，按年息9.01％計
    算之利息。嗣經原告前於98年8 月間具狀聲請強制執行被告
    丙○○之動產及郵局存款，經本院98年度司執字第85370 號
    強制執行業因執行無著終結在案。另查，就被告丙○○財產
    及98年度所得資料顯示，被告丙○○已無財產可供執行，核
    先敘明。次查，被告丙○○與丁○○，現仍婚姻關係存續中
    ，且未以契約訂立夫妻財產制，致使原告無法就被告丙○○
    之財產為執行，實有必要命被告二人改定分別財產制，為此
    依民法第1011條之規定，訴請宣告被告間之夫妻財產制改為
    分別財產制等語。並聲明：求為判決如主文所示。
二、被告二人則到庭均表示同意原告之請求。
三、按夫妻未以契約訂立夫妻財產制者，除本法另有規定外，以
    法定財產制為其夫妻財產制，民法第1005條定有明文。次按
    債權人對於夫妻一方之財產已為扣押，而未得受清償時，法
    院因債權人之聲請，得宣告改用分別財產制，民法第1011條
    亦規定甚明。而所謂未得受清償，包括全無可扣押之物或所
    扣押之物數量不足及所扣押之財產不足清償該為扣押之債權
    人債權等情形（最高法院89年度台上字第854 號民事判決參
    照）。
四、經查：原告主張被告丙○○、丁○○現為夫妻，且被告間婚
    後並未約定夫妻財產制，及原告為被告丙○○之債權人，業
    獲本院89年度執字第45752 號債權憑證在案，並經原告向國
    稅局查詢被告丙○○財產及98年度所得資料，顯示被告丙○
    ○已無財產可供執行，且原告於98年8 月間向本院聲請對被
    告丙○○強制執行業因執行無著終結在案，是以目前被告丙
    ○○已無可供執行之財產等情，業據其提出被告戶籍謄本2
    件、財政部台灣省中區國稅局財產歸屬資料清單及98年度綜
    合所得稅各類所得資料清單、本院89年度司執字第45752 號
    債權憑證等影本各1 件為證；並經本院依職權調取本院89年
    度執字第45752 號卷、及本院98年度司執字第85370 號卷核
    閱無誤；復經本院依職權函詢本院登記處結果，被告二人並
    無向本院辦理夫妻財產制契約登記，有本院登記處99年9 月
    9 日雄院高登99法登字第197 號函1 件在卷足憑，堪信原告
    主張為真實。是以，被告間婚後未約定夫妻財產制，自應以
    法定財產制為夫妻財產制，且被告丙○○之財產經強制執行
    仍無法滿足原告之債權，依前開說明，應屬已為扣押，而未
    得受清償之情形，則原告本於民法第1011條之規定，訴請本
    院宣告被告間之夫妻財產制應改用分別財產制，洵屬正當。
五、從而，原告本於民法第1011條之規定，訴請本院宣告被告間
    之夫妻財產制應改用分別財產制，為有理由，應予准許。
六、據上論結，本件原告之訴為有理由，依民事訴訟法第78條、
    第85條第1項，判決如主文。
中    華    民    國    99    年    10    月    12    日
                  家事法庭  法  官  廖家陽
以上正本，係照原本作成。
如不服本判決，應於送達後20日內，向本院提出上訴狀並表明上
訴理由，如於本送達前提起上訴者，應於判決送達後10日內補提
上訴理由書（須附繕本）。如委任律師提起上訴者，應一併繳納
上訴裁判費。
中    華    民    國    99    年    10    月    12    日
                            書記官  邱靜銘

司法院資訊處製作；財團法人民間司法改革基金會備份。
